臺灣新北地方法院刑事判決
111年度簡上字第266號
上  訴  人  
即  被  告  陳國慶




選任辯護人  鄭佑祥律師(法扶律師)          
上列上訴人即被告因竊盜等案件，不服本院中華民國111年4月7
日所為111年度簡字第144號第一審刑事簡易判決（聲請簡易判決
處刑案號：110年度偵字第24555號），提起上訴，本院管轄之第
二審合議庭判決如下：
    主  文
原判決撤銷。
陳國慶犯竊盜罪，累犯，處有期徒刑肆月，如易科罰金，以新臺
幣壹仟元折算壹日。
未扣案之破壞機壹台、電動起子機壹台、電動起子機充電機壹台
、電動起子機電池貳顆沒收，於全部或一部不能沒收或不宜執行
沒收時，追徵其價額。
    事  實
陳國慶為瘖啞人，竟意圖為自己不法之所有，基於竊盜及毀損之
犯意，於民國110年1月31日1時26分許至同日2時9分許間之某時
，騎乘車牌號碼000-0000號普通重型機車，行至新北市○○區○○路
00號停車格後方，見何志鴻所有之車牌號碼00-0000號自用小貨
車停放該處，無人看管，趁無人注意之際，持自備鑰匙破壞前揭
自用小貨車副駕駛座車門把螺絲，致門把螺絲鬆脫而失去效用，
足生損害於何志鴻，進而開啟車門竊取何志鴻所有置於前揭自用
小貨車內之破壞機1台、電動起子機1台、電動起子機充電機1台
、電動起子機電池2顆【價值共計新臺幣(下同)40,000元】得手
後，旋即騎乘上開機車離開現場。嗣經何志鴻發覺失竊後報警處
理，經警調閱監視錄影畫面，始循線查悉上情。
    理  由
壹、程序事項
    按被告以外之人於審判外之陳述，雖不符刑事訴訟法第159
    條之1至第159條之4之規定，而經當事人於審判程序同意作
    為證據，法院審酌該言詞陳述或書面陳述作成時之情況，認
    為適當者，亦得為證據，刑事訴訟法第159條之5第1項定有
    明文。查本判決所引用以下審判外作成之相關供述證據，公
    訴人、上訴人即被告陳國慶及辯護人於本院審判程序均表示
    同意有證據能力【見本院111年度簡上字第266號卷(下稱簡
    上卷)第246頁】，本院審酌上開供述證據資料作成或取得時
    狀況，並無違法不當及證明力明顯過低之瑕疵，認以之作為
    證據應屬適當；其餘資以認定本案犯罪事實之非供述證據，
    亦查無違反法定程序取得之情形，依刑事訴訟法第158條之4
    之反面解釋，亦有證據能力。
貳、實體事項
一、認定事實所憑之證據及理由：
    訊據被告固坦承有於上開時、地，竊取告訴人何志鴻所有置
    於前揭自用小貨車內之上開物品得手等情，惟矢口否認有何
    毀損之犯行，辯稱：因前揭自用小貨車老舊，鑰匙無法開啟
    車門，我才持鑰匙鑽前揭自用小貨車副駕駛座車門之門把螺
    絲，門把螺絲因而鬆脫，但我沒有毀損的犯意云云。經查：
  ㈠被告於前揭時、地，竊取告訴人所有置於前開自用小貨車內
    之破壞機1台、電動起子機1台、電動起子機充電機1台、電
    動起子機電池2顆等情，業據被告於本院審理時坦認不諱(見
    簡上卷第247至248頁)，且據證人即告訴人於警詢時指證明
    確【見臺灣新北地方檢察署110年度偵字第24555號卷(下稱
    偵卷)第7至8頁】，且有監視器畫面翻拍照片暨現場照片各1
    份在卷可稽（見偵卷第10至12頁），是被告之竊盜犯行，堪
    以認定。
  ㈡被告雖以前詞置辯，然按刑法第354條之毀損罪，以使所毀損
    之物，失其全部或一部之效用為構成要件。所謂「毀棄」即
    毀壞滅棄，而使物之本體永久且全部喪失其效用及價值者；
    稱「損壞」即損傷破壞，改變物之本體而減損其一部效用或
    價值者；稱「致令不堪用」係指除毀棄損壞物之本體外，以
    其他不損及原物形式之方法，使物之一部或全部喪失其效用
    者而言（最高法院47年台非字第34號判決意旨參照）。被告
    持自備鑰匙破壞前揭自用小貨車副駕駛座車門門把螺絲，致
    門把螺絲鬆脫等情，為被告於本院審理時所供認不諱(見簡
    上卷第248頁)，核與證人即告訴人於警詢時之證述相符(見
    偵卷第7頁反面)，另有現場照片附卷可佐(見偵卷第12頁)，
    是此部分之事實，堪予認定。又參以被告自陳其因無法持自
    備鑰匙開啟車門，而將鑰匙鑽進副駕駛座門把螺絲硬開，致
    原緊密接合門板上之螺絲鬆脫等語(見簡上卷第248頁)，佐
    以現場照片可見該車副駕駛座車門門把螺絲確有遭破壞撬開
    之痕跡(見偵卷第12頁)，足認被告為了達成開啟車門遂行竊
    取車內財物之目的，而決意持自備鑰匙鑽進前揭自用小貨車
    門把螺絲，因而導致螺絲部位鬆脫，被告顯係基於毀損告訴
    人所有之自用小貨車門把螺絲之主觀犯意而為之，從而，被
    告辯稱其無毀損之故意云云，實為事後卸責之詞，不足採信
    。準此，被告所為確該當於刑法毀損罪之客觀構成要件，主
    觀上復具毀損犯意，其毀損犯行，洵堪認定。
  ㈢綜上，本案事證明確，被告犯行堪以認定，應予依法論科。
二、論罪科刑： 
  ㈠核被告所為，係犯刑法第320條第1項之竊盜罪及同法第354 
    條之毀損他人物品罪。又被告所為毀損前揭自用小貨車門把
    螺絲之行為，係為達竊取該車車內財物之目的，有部分行為
    重合情形，為一行為觸犯數罪名之想像競合犯，應依刑法第
    55條前段規定，從一重之竊盜罪處斷。
  ㈡按法院於審酌被告是否適用累犯規定而加重其刑時，訴訟程
    序上應先由檢察官就前階段被告構成累犯之事實，以及後階
    段應加重其刑之事項，主張並具體指出證明方法後，法院才
    需進行調查與辯論程序，而作為是否加重其刑之裁判基礎。
    前階段構成累犯事實為檢察官之實質舉證責任，後階段加重
    量刑事項為檢察官之說明責任，均應由檢察官分別負主張及
    具體指出證明方法之責（最高法院110年度台上大字第5660
    號裁定意旨參照）。被告前①因施用毒品案件，經臺灣桃園
    地方法院以101年度審易字第352號判決判處有期徒刑6月確
    定；②因竊盜案件，經本院以101年度簡字第681號判決判處
    有期徒刑4月確定；③因施用毒品案件，經本院以101年度簡
    字第2564號判決判處有期徒刑6月確定；④因竊盜案件，經本
    院以101年度簡字第7570號判決判處有期徒刑3月確定；⑤因
    竊盜案件，經本院以101年度簡字第5071號判決判處有期徒
    刑6月、6月、6月，應執行有期徒刑1年4月確定；⑥因竊盜案
    件，經本院以101年度簡字第6417號判決判處有期徒刑4月、
    4月、3月、2月，應執行有期徒刑8月確定；⑦因施用毒品案
    件，經本院以101年度易字第2343號判決判處有期徒刑4月確
    定；⑧因竊盜案件，經本院以102年度易字第574號判決判處
    有期徒刑4月，嗣因撤回上訴而告確定。所犯上開①②③④⑤⑥⑦⑧
    案件，經本院以102年度聲字第3078號裁定定應執行有期徒
    刑3年10月確定，於104年5月18日縮短刑期假釋出監，嗣於
    假釋中故意犯罪受有期徒刑之宣告，而經撤銷假釋，入監執
    行殘刑有期徒刑9月9日，於106年8月4日執行完畢等情，有
    臺灣高等法院被告前案紀錄表在卷可憑。其於受徒刑執行完
    畢後，5年以內故意再犯本案有期徒刑以上之罪，為累犯，
    依司法院大法官釋字第775號解釋意旨，為避免發生罪刑不
    相當之情形，法院就個案應依該解釋意旨，裁量是否加重最
    低本刑，茲考量被告所為構成累犯之前案有與本案相同之竊
    盜案件，其於執行同質性犯罪之刑罰完畢後5年內，仍無從
    經由前案刑責予以矯正非行行為及強化法治觀念，屢再犯同
    罪質之案件，足徵其主觀上漠視法律禁令，有其特別惡性，
    且對刑罰反應力薄弱，有加重其最低本刑之必要，爰就被告
    所犯本案之罪，依刑法第47條第1項之規定加重其刑。辯護
    人固主張檢察官未具體指出被告有何特別惡性及對刑罰反應
    力薄弱之情形，依法無從裁量本案是否需因被告構成累犯而
    加重其刑云云，然本件起訴書犯罪事實欄已載明被告構成累
    犯之前科事實，並指出構成累犯事實之偵查卷附刑案資料查
    註紀錄表，而檢察官於本院審判程序論告時，已陳明被告有
    如起訴書所載之前案執行情形，被告犯多起竊盜案件後，經
    執行完畢仍為本案竊盜犯行，顯見未收矯正之效，而有累犯
    加重其刑之適用(見簡上卷第250頁)，足見檢察官就被告構
    成累犯之事實，已為主張且具體指出證明方法，並就是否依
    累犯規定加重其刑盡其說明責任，尚難謂檢察官並未主張或
    盡其舉證、說明責任，辯護人主張本案不得依累犯規定加重
    其刑，難認可採。
  ㈢按瘖啞人之行為，得減輕其刑，刑法第20條定有明文，而所
    謂瘖啞人，係指出生及自幼瘖啞而言，瘖（聾）而不啞，或
    啞而不瘖，均不適用該條之規定（最高法院75年度台上字第
    770號判決要旨參照）。經查，被告領有重度身心障礙證明
    一節，有中華民國身心障礙證明影本1份在卷可參（見偵卷
    第8頁），且其於本案製作筆錄時均須仰賴手語翻譯始能溝
    通乙情，亦有被告各次筆錄及通譯結文在卷可佐（見偵卷第
    5至6頁反面、第29至33頁；簡上卷第213至221頁、第241至2
    55頁），復審酌被告經手語傳譯自陳其於嬰兒時期發燒而導
    致瘖啞等語（見簡上卷第423頁），足認被告為刑法第20條
    所定之瘖啞人。是被告自幼瘖啞，受限於感官障礙，與外界
    溝通自與一般人有不同，屬社會上較弱勢之人，爰依刑法第
    20條之規定，減輕其刑，並依法先加後減之。
三、撤銷改判之理由及論罪科刑：
    原審以被告涉犯刑法第320條第1項竊盜罪，事證明確，予以
    論罪科刑，固非無見，惟原審認被告所為不構成刑法第354 
    條毀損罪部分，容有違誤，已如前述，被告所執上訴理由，
    雖無理由(詳後述)，惟原審既有上揭可議之處，自應由本院
    予以撤銷改判。爰審酌被告前有多次竊盜前科（前揭成立累
    犯部分，不予重複作為量刑之評價)，此有前揭臺灣高等法
    院被告前案紀錄表存卷可參，詎猶不知悔改，不思以正當途
    徑獲取財物，竟率爾損壞他人物品，任意竊取他人物品，對
    他人之財產安全、社會治安影響非輕，所為應予非難；惟念
    其犯罪後尚能坦承犯行，態度勉可；兼衡其犯罪之動機、手
    段、情節，及其自述為小學肄業之智識程度、前從事搬運工
    、日薪約1,300元、尚須扶養母親、經濟狀況貧困之家庭生
    活經濟狀況（見簡上卷第250頁）等一切情狀，量處如主文
    所示之刑，以資懲儆。 
四、沒收：
  ㈠查被告所竊得之破壞機1台、電動起子機1台、電動起子機充
    電機1台、電動起子機電池2顆，固未扣案，然此屬被告犯罪
    所得之物，爰依刑法第38條之1第1項前段、第3項規定，宣
    告沒收之，於全部或一部不能沒收或不宜執行沒收時，追徵
    其價額。
  ㈡未扣案之鑰匙1支係被告所有持以實行本案竊盜犯行所用之物
    ，業據被告於審理時供陳在卷（見簡上字卷第248頁），依
    刑法第38條第4項之規定雖得追徵其價額，惟上開物品為市
    面上容易購得之物，單獨存在亦不具刑法上之非難性，倘予
    追徵，除另使刑事執行程序開啟之外，對於被告犯罪行為之
    不法、罪責評價並無影響，復不妨被告刑度之評價，欠缺刑
    法上重要性，為避免開啟助益甚微之沒收，過度耗費訴訟資
    源而無助於目的之達成，爰依刑法第38條之2第2項之規定，
    不予宣告追徵。
五、駁回上訴之理由：
    被告上訴意旨略以：施恭唆使其竊取財物，其所竊得財物均
    交與施恭變賣，施恭只給被告報酬2,000元至2,500元，原審
    量刑過重，請求撤銷原判決，並提出被告另案即本院111年
    度審簡上字第19號案件（下稱另案）111年9月7日審判筆錄
    為證云云。然查：
  ㈠證人江英男固於另案審理時證稱：我不知道109年10月15日到
    110年2月26日之間，被告是否有去找施恭銷贓，我是在110
    年8月到12月間認識被告，跟施恭認識也是這個時間點，我
    在場有聽過施恭叫被告去何處偷，我在施恭住處及其重新橋
    下跳蚤市場的攤位上，都有看到施恭跟被告在談論偷竊的事
    情，施恭跟我說被告出去偷到東西，都會開車載贓物給他等
    語（見簡上卷第268至271頁），然證人施恭於同日審理時證
    稱：我在110年7、8月間見過被告，被告沒錢吃飯，跟我借
    過100元、200元，我不知道被告有去外面偷東西，被告也沒
    有拿偷到的東西給我，我與被告間沒有金錢往來或交易等語
    （見簡上卷第272至274頁），否認有教唆被告行竊或與被告
    共同行竊之情；又依證人江英男前開證述，其係於110年8月
    至110年12月間認識被告，證人江英男自無親自見聞施恭於
    110年1月間指示被告至特定地點竊取財物之可能；另佐以被
    告自陳：我與施恭使用文字溝通，施恭用寫的叫我去偷等語
    (見簡上卷第247頁)，則依被告所述，既施恭係利用筆談方
    式指示被告行竊，證人江英男又如何在場聽聞施恭唆使被告
    行竊，亦有可疑；再酌以被告於110年1月31日警詢時、同年
    11月29日偵訊時，對於其有於110年1月31日1時26分許至2時
    9分許某時，騎乘車牌號碼000-0000號普通重型機車，至新
    北市○○區○○路00號停車格後方處，竊取告訴人所有置於前揭
    自用小貨車內之財物等情，均供認不諱，並供稱本案無其餘
    共犯，且無其他人教唆被告行竊，其將竊得財物棄置於環漢
    路一帶，未變賣得款等語明確(見偵卷第5頁反面至第6頁、
    第30頁至第32頁反面)，未曾提及本案係由施恭指示其行竊
    ，其竊取財物得手後，交由施恭變賣得款，又觀諸卷附監視
    器畫面翻拍照片，亦僅攝得被告獨自騎乘前揭機車前往案發
    現場竊取本案財物得手後，復獨自騎乘前揭機車離開案發現
    場之畫面，未見案發現場有其他共犯，亦未攝得被告所辯其
    將竊得財物交與施恭之情，此有監視器畫面翻拍照片存卷可
    參(見偵卷第10頁至第11頁反面)，足徵被告嗣提起上訴，辯
    稱施恭指示其竊取財物，其所竊得財物均交與施恭變賣，施
    恭僅分與被告報酬2,000元至2,500元云云，洵屬事後圖卸責
    之詞，委不可採。
  ㈡按犯罪所得，屬於犯罪行為人者，沒收之；前2項之沒收，
    於全部或一部不能沒收或不宜執行沒收時，追徵其價額，刑
    法第38條之1第1項前段、第3項定有明文。又104年12月30日
    修正刑法第38條之1之立法理由，旨在徹底剝奪犯罪行為人
    因犯罪而直接、間接所得，或因犯罪所生之財物及相關利益
    ，以貫徹任何人都不能坐享或保有犯罪所得或犯罪所生利益
    之理念，藉以杜絕犯罪誘因，遏阻犯罪。而犯罪所得之認定
    ，係以「犯罪前後行為人整體財產水準的增減」作為標準。
    查被告所竊得前開財物，固未扣案，然此屬被告犯罪所得之
    物，爰依刑法第38條之1第1項前段、第3項規定，宣告沒收
    之，於全部或一部不能沒收或不宜執行沒收時，追徵其價額
    。至刑法第38條之1第4項固規定：「第1項及第2項之犯罪所
    得，包括違法行為所得、其變得之物或財產上利益及其孳息
    」，惟此係規定犯罪所得之範圍，包含固有範圍及延伸範圍
    ，均屬應沒收之犯罪所得，非謂犯罪所得如有變得之物，只
    能沒收其變得之物，倘若沒收變得之物尚無法達成沒收犯罪
    所得之目的，自應就不足之處，宣告追徵價額。是縱依被告
    所述，其竊得之物均交予施恭銷贓，而僅取得變賣所得財物
    2,000元至2,500元，然此係因被告如何處分犯罪所得所致，
    原判決以被告所竊得之原物作為犯罪所得之認定，予以宣告
    沒收及追徵，亦符合上開立法意旨，核無違誤。
  ㈢按法官於有罪判決如何量處罪刑，為實體法賦予審理法官裁
    量之刑罰權事項，法官行使此項裁量權，自得依據個案情節
    ，參酌刑法第57條所定各款犯罪情狀之規定，於法定刑度內
    量處被告罪刑；除有逾越該罪法定刑或法定要件，或未能符
    合法規範體系及目的，或未遵守一般經驗及論理法則，或顯
    然逾越裁量，或濫用裁量等違法情事之外，自不得任意指摘
    其量刑違法（最高法院對此並著有80年台非字第473號、75
    年台上字第7033號、72年台上字第6696號、72年台上字第36
    47號等判例可資參照）。查被告雖以原審量刑過重為由提起
    上訴。惟原審審酌被告不思以己力賺取所需，任意竊取他人
    財物，顯然欠缺尊重他人財產權之觀念，兼衡其犯罪之動機
    、目的、手段、竊取財物之價值，及其有多次竊盜前科之素
    行（構成累犯部分，未予重複作為量刑之評價）、智識程度
    、家庭經濟狀況、職業、被告之犯後態度、未與告訴人達成
    和解或賠償其損害等一切情狀，就被告所犯刑法第320條第1
    項之竊盜罪部分，量處有期徒刑3月，既未逾越法定刑度，
    亦未有明顯濫用自由裁量之權限，從而，被告猶執前詞指摘
    原審量刑過重，為無理由，應予駁回。
據上論斷，應依刑事訴訟法第455條之1第1項、第3項、第369條
第1項前段、第364條、第299條第1項前段，判決如主文。
本案經檢察官楊婉鈺聲請簡易判決處刑，檢察官林蔚宣到庭執行
職務。
中　　華　　民　　國　　111 　年　　11　　月　　30　　日
                  刑事第十八庭  審判長法  官  詹蕙嘉

                                      法  官  劉明潔

                                      法  官  施函妤
上列正本證明與原本無異。　　　　　　　　　　　　　　　　
不得上訴。
　　　　　　　　　　　　　　　　　　　書記官  謝昀真
中　　華　　民　　國　　111 　年　　12　　月　　2 　　日

附錄本案論罪科刑法條全文：
中華民國刑法第320條
意圖為自己或第三人不法之所有，而竊取他人之動產者，為竊盜
罪，處5年以下有期徒刑、拘役或50萬元以下罰金。
意圖為自己或第三人不法之利益，而竊佔他人之不動產者，依前
項之規定處斷。
前二項之未遂犯罰之。

中華民國刑法第354條
毀棄、損壞前二條以外之他人之物或致令不堪用，足以生損害於
公眾或他人者，處2年以下有期徒刑、拘役或1萬5千元以下罰金
。